臺灣臺中地方法院刑事判決　　　　　　　　　　　　　九十三年度易字第七二二號
　　公　訴　人　臺灣臺中地方法院檢察署檢察官
　　被　　　告　甲○○
右列被告因詐欺案件，經檢察官聲請以簡易判決處刑（九十二年度偵字第二三一六二
號）及移
簡易判決處刑，移由本院改依通常程序審理後，經合議庭裁定由受命法官獨任行簡式
審判程序，判決如左：
    主  文
甲○○幫助連續意圖為自己不法之所有，以詐術使人將本人之物交付，處有期徒刑
月，如易科罰金，以參佰元折算壹日。
    事  實
一、甲○○因缺錢花用，於民國（下同）九十二年八月間（聲請簡易處刑書誤載為六
    、七月間）見報紙刊登購買郵局存摺之廣告，即以電話與姓名年籍不詳之成年男
    子聯絡，其可預見該不詳姓名之成年男子，向其購買金融機構帳戶，係供從事詐
    欺取財等非法之用，竟在不違背其本意下，基於幫助他人財產犯罪之不確定犯意
    ，於同年八月二十日，在臺中市某地，將其所有鹿港頂番郵局局號００八一二九
    之九，帳號００一七０二之二之存摺、印章、提款卡及密碼，及其所有於同日至
    臺中市○區○○路三一一號五權郵局申請設立之郵局劃撥帳號第0000000
    0號帳戶，以新臺幣（下同）三千元出售予該不詳姓名之人，供不詳姓名之人領
    取不法犯罪所得之財物使用。嗣於九十二年九月初，不詳姓名之人基於詐欺取財
    之概括犯意，先在報紙、夾報廣告刊登臺新銀行個人信用貸款之廣告，俟不知情
    之乙○○見該報紙夾報廣告，即撥打0000000000號行動電話與自稱為
    「林志宏」之成年男子聯絡辦理貸款，「林志宏」即對乙○○多次詐稱辦理貸款
    需先繳付律師費等費用，致乙○○陷於錯誤，依對方指示多次匯款至指定帳戶，
    合計金額近十六萬元，其中於九十二年九月十日，依其指示先後匯款八千六百元
    、二萬零九百元、一萬六千九百元及一萬元，合計五萬六千四百元至英才路郵局
    帳號00000000000000號戶名丁○○（另案審結）帳戶；又再於同
    年九月十二日起至同年九月十五日止，先後匯款一千元、四千元、一萬五千元、
    一萬元，合計共三萬元至甲○○上開鹿港頂番郵局帳戶，詎其仍未能貸得款項，
    始知受騙；另不知情之丙○○於九十二年九月初亦見刊登於自由時報上之銀行貸
    款廣告，即撥打0000000000號行動電話與自稱「鄭建雄」之成年男子
    聯絡辦理貸款，「鄭建雄」即多次對丙○○詐稱辦理貸款須先繳付代辦費、手續
    費等費用，致丙○○陷於錯誤，依對方指示自同年九月八日九時三十四分起至同
    月十日十三時五十九分止，先後匯款六千八百元、二萬三千二百元、一萬三千二
    百元、一萬元、三萬八千九百元、一萬元、一萬五千六百元，合計共十一萬七千
    七百元至甲○○上開郵局劃撥帳戶，詎其仍未能貸得款項，始知受騙，而報警查
    獲上情。
二、案經臺中市警察局第一分局報請臺灣臺中地方法院檢察署檢察官偵查後聲請簡易
    處刑，本院臺中簡易庭認為不宜以簡易判決處刑，移由本院改依通常程序審理，
    復經臺中市警察局第二分局報請臺灣臺中地方法院檢察署檢察官移送併辦，再經
    本院合議庭裁定由受命法官獨任行簡式審判程序。
    理  由
一、訊據被告甲○○對於右揭時地出售上開鹿港頂番郵局帳戶之存摺、金融卡、密碼
    及五權郵局劃撥帳戶予不詳姓名之人之事均坦承在卷，並自承認罪，且查，被告
    上開出售之鹿港頂番郵局帳戶、五權郵局劃撥帳戶，再由不詳姓名之人，以詐騙
    被害人乙○○、丙○○申辦貸款須匯入費用等款項之詐騙方法，多次詐騙乙○○
    、丙○○，使乙○○、丙○○多次合計匯款三萬元、十一萬七千七百元，至甲○○上開帳戶，再藉上開甲○○之帳戶提領詐騙款項之用等情，亦經被害人乙○○
    於偵訊及本院供述在卷，及經被害人丙○○於警詢供述在卷，並有甲○○鹿港頂
    番郵局上開帳戶之往來明細資料、乙○○之臺東大同路郵局存摺影本、乙○○提
    出以自動櫃員機轉帳至甲○○帳戶之交易明細表影本三紙、丙○○郵政劃撥收據
    七張、甲○○上開郵局劃撥帳戶之歷史交易詳情明細表、甲○○上開郵局劃撥帳
    戶立帳申請書影本、印鑑單各一份可佐，足見甲○○之上開二郵局帳戶確係供詐
    騙集團使用。再按刑法上之故意，分為直接故意（確定故意）與間接故意（不確
    定故意），「行為人對於構成犯罪之事實，明知並有意使其發生者」為直接故意
    。「行為人對於構成犯罪之事實，預見其發生而其發生並不違背其本意者」為間
    接故意；而間接故意與有認識的過失之區別，在於二者對構成犯罪之事實雖均預
    見其能發生，但前者對其發生並不違背其本意，後者則確信其不發生。且幫助犯
    之成立，以行為人主觀上認識被幫助者正欲從事犯罪或係正在從事犯罪，且該犯
    罪有既遂之可能，而其行為足以幫助他人實現構成要件者，即具有幫助故意，並
    不以行為人確知被幫助者係犯何罪名為必要。至於行為人在正犯實施犯罪前為幫
    助行為者，則構成事前幫助犯。茲查：
  １衡諸常情，今日一般人至金融機關如銀行、郵局等開設帳戶使用，係極為方便容
    易且迅速之事，苟有使用金融存款帳戶之正當用途，自以使用其本人或可信賴之
    親友申請之帳戶，最為便利安全，始可避免帳戶名義人反悔或心存歹念，利用通
    知掛失止付及換摺之方式，將帳戶內之款項領走一空，使用帳戶人反將蒙受損失
    ，故苟非具意圖以他人帳戶從事不法用途，並藉以逃避查緝，自無向無相當信任
    關係之陌生人收購或承租帳戶使用之理。是依一般人通常之知識、經驗，均應知
    不詳姓名之人要求提供帳戶，係欲藉該帳戶取得不法犯罪所得，且欲以之隱匿帳
    戶內資金之實際取得人之身分；被告甲○○係年近四十歲之成年人，對此自難諉
    為不知。被告甲○○於本院亦自承：我本來不想賣存摺給對方，因為怕出事情，
    但他說不會。我怕會被抓，如果我被騙了，沒有辦法抓到他，我就會坐牢。我怕
    會有麻煩，會被警察抓，怕被別人利用等語（九十三年四月六日本院訊問），復
    於本院對自己有幫助詐欺之意亦不否認（九十三年五月三日本院訊問），足見被
    告於出售帳戶之際，已可預見其將帳戶出售予不詳姓名之人，該使用帳戶之人，
    會將帳戶供取得不法犯罪所得之用。
  ２近來竊車恐嚇取財及利用「刮刮樂」等名義詐欺取財之犯罪類型層出不窮，該等
    犯罪，多數均係利用他人帳戶作為恐嚇取財或詐欺所得財物之出入帳戶，並經媒
    體廣為披載，被告甲○○縱使並不確知所出借之帳戶，係遭他人用以對被害人乙○○詐欺取財，亦無法確知取得帳戶之人係以何種方法於何時地為詐欺取財之具
    體內容，惟對於其所出售之上揭帳戶，將遭人作為詐欺取財犯行所得財物匯入及
    提領之工具使用，應有概括之認識，且可預見其發生，竟仍同意出售，顯對帳戶
    供他人取得不法犯罪所得之用，亦不違背其本意，且其無確信帳戶不至遭利用為
    犯罪之用，仍將帳戶出售予無信賴關係之陌生人，足認被告甲○○基於幫助犯罪
    之不確定故意。
    事證明確，被告右揭犯行堪以認定。
二、查被告甲○○僅參與提供金融機關帳戶予他人供詐欺取財使用，並無證據證明其
    有參與詐欺取財之行為，或有與本件詐欺取財之詐騙集團之人有詐欺之犯意聯絡
    ，是被告基於幫助之意思，參與詐欺取財構成要件以外之行為，為幫助犯。核被
    告甲○○所為，均係犯刑法第三十條第一項、第三百三十九條第一項之幫助詐欺
    取財罪。再按連續幫助與幫助連續為不同之犯罪態樣，如基於概括犯意，多次幫
    助他人犯罪，為連續幫助，就幫助者而言，該幫助者有多次犯罪行為；如以一幫
    助行為，幫助他人連續犯罪，則為幫助連續，就幫助者而言，僅有一次犯罪行為
    。是正犯所犯二次詐欺取財行為，係基於概括犯意反覆為之，所犯構成要件相同
    ，應成立連續詐欺取財罪，而被告基於幫助意思，僅有一次交付二帳戶資料之幫
    助行為，應論以一次幫助連續詐欺取財既遂犯，且被告幫助詐騙集團之人犯上開
    詐欺罪，為從犯，依刑法第三十條第二項之規定，減輕其刑。爰審酌被告甲○○
    未曾有犯罪紀錄，素行良好，其因經濟情況不佳，而同意提供二郵局帳戶供他人
    非法使用，助長他人犯罪風氣，惟其本身未實際參與本件詐欺取財之犯行，責難
    性較小，犯罪所獲不多，又其犯後確有悔意等一切情狀，量處如主文所示之刑，
    並諭知易科罰金之折算標準。
三、移送併辦意旨（九十二年度偵字第二一六二四號）略以：被告出售其所有之五權
    郵局劃撥帳戶予不詳姓名之人，使不詳姓名之人用以詐騙丙○○金錢，亦涉犯幫
    助連續詐欺犯行部分，查被告係以一出售帳戶之幫助行為，同時出售其所有之鹿
    港頂番郵局帳戶與五權郵局劃撥帳戶，是移送併辦部分與前開起訴並有罪之幫助
    連續詐欺犯行，為實質上一罪，依刑事訴訟法第二百六十七條之規定，應為起訴
    效力所及，本院自得併予審理，附此敘明。
據上論斷，應依刑事訴訟法第四百五十二條、第二百七十三條之一第一項、第二百九
十九條第一項前段，刑法第三十條第一項、第二項、第三百三十九條第一項、第四十
一條第一項前段，罰金罰鍰提高標準條例第一條前段、第二條，判決如主文。
中      華      民      國    九十三    年      五      月    二十四    日
                                        臺灣臺中地方法院刑事第十庭
                                            法  官    黃  家  慧
右正本證明與原本無異。
如不服本判決，應於送達後十日內向本院提出上訴狀(須附繕本)，上訴於臺灣高等
法院臺中分院。
                                            書記官
中      華      民      國    九十三    年      五      月    二十四    日
附論罪科刑法條
刑法第三百三十九條第一項：
意圖為自己或第三人不法之所有，以詐術使人將本人或第三人之物交付者，處五年以
下有期徒刑、拘役或科或併科一千元以下罰金。
